臺灣高等法院臺中分院刑事裁定
110年度毒抗字第1167號
抗  告  人  
即  被  告  蔡協昌
上列抗告人即被告因違反毒品危害防制條例案件，經檢察官聲請
強制戒治，不服臺灣南投地方法院中華民國110年8月27日第一審
裁定（原審案號：110年度毒聲字第299號，聲請案號：臺灣南投
地方檢察署110年度聲戒字第49號，偵查案號：109年度毒偵字第
936號），提起抗告，本院裁定如下：
    主  文
抗告駁回。
    理  由
一、抗告意旨略以：抗告人即被告甲○○（下稱抗告人）在親人苦
    勸下幡然悔悟，於民國110年2月4日主動入監服刑、戒掉毒
    品，在在顯示抗告人已有心戒除毒癮；109年7月15日新法規
    定，對於犯行輕微或單純施用毒品之人，給予改過自新及戒
    除毒癮之適當刑事處遇，檢察官公然挑戰新法規定，於法不
    合，阻礙斷絕毒品政策之延續；抗告人於觀察勒戒期間，表
    現中規中矩，並無違反勒戒規定，不知檢方聲請裁定抗告人
    強制戒治所憑之依據為何，檢方亦未發文於抗告人，嚴重侵
    犯抗告人之權益；抗告人須回家照顧年近90歲且行動不便之
    母親，並分擔家中經濟，懇請鈞長撤銷強制戒治處分，讓抗
    告人能夠早日回到南投看守所，執行尚未執行完畢之徒刑云
    云。
二、按施用毒品而受觀察、勒戒後，檢察官依據勒戒處所之陳報
    ，認受觀察、勒戒人有繼續施用毒品傾向者，檢察官應聲請
    法院裁定令入戒治處所強制戒治，其期間為6個月以上，至
    無繼續強制戒治之必要為止，但最長不得逾1年，毒品危害
    防制條例第20條第2項定有明文。
三、查本件抗告人於109年10月3日上午某時許，在南投縣南投市
    祖祠路往易經大學方向某荔枝園附近，基於施用第一級毒品
    海洛因之犯意，以將海洛因加水稀釋後置於針筒，再注射至
    靜脈之方式，施用海洛因1次；另於109年10月6日中午，在
    上開荔枝園附近，基於施用第二級毒品甲基安非他命之犯意
    ，以將甲基安非他命置入玻璃球燒烤加熱再吸食所產生煙霧
    之方式，施用甲基安非他命1次，經臺灣南投地方檢察署檢
    察官聲請觀察、勒戒，由原審法院以110年度毒聲字第299號
    裁定送勒戒所觀察、勒戒，抗告人於110年7月16日入法務部
    ○○○○○○○○附設勒戒處所施以觀察、勒戒後，經該所專業醫師
    就抗告人之前科紀錄與行為表現、臨床評估及社會穩定度進
    行評分之結果為：1.前科紀錄與行為表現合計為23分〔靜態
    因子部分：毒品犯罪相關司法紀錄「5筆」(5分/筆，上限為
    10分，共計10分)、首次毒品犯罪年齡為「21歲至30歲」(計
    5分)、其他犯罪相關紀錄「有，3筆」(2分/筆，計6分)、入
    所時尿液毒品檢驗為「無毒品反應」(計0分)，合計為21分
    ；動態因子部分：所內行為表現，持續於所內抽菸(計2分)〕
    。2.臨床評估合計為39分〔靜態因子部分：多重毒品濫用為
    「有」(計10分)、合法物質濫用為「有，種類為菸、酒」(2
    分/種，計4分)、使用方式為「有注射使用」(計10分)、使
    用年數為「超過1年」(計10分)，合計為34分；動態因子部
    分：精神疾病共病(含反社會人格)經評定為「無」(計0分)
    、臨床綜合評估(含病識感、動機、態度、就醫意願)評定為
    「偏重」(計5分)，合計為5分〕。3.社會穩定度合計為5分〔
    靜態因子部分，工作為「無業」(計5分)、家人藥物濫用為
    「無」(計0分)，合計為5分；動態因子部分：入所後家人是
    否訪視為「有，2次」(計0分)、出所後是否與家人同住為「
    是」(計0分)，合計為0分〕。上開評分之總分合計為67分(靜
    態因子共計60分，動態因子共計7分)，認其「有繼續施用毒
    品傾向」等情，有臺灣高等法院被告前案紀錄表、法務部○○
    ○○○○○○110年8月16日雲所衛字第11040000470號函檢附之有
    無繼續施用毒品傾向證明書、有無繼續施用毒品傾向評估標
    準紀錄表在卷為憑。
四、抗告意旨雖謂檢察官未依新法規定給予適當之刑事處遇，又
    抗告人於觀察勒戒期間，表現中規中矩，並無違反勒戒規定
    ，不知檢察官聲請裁定抗告人強制戒治所憑之依據為何，且
    檢察官亦未發文於抗告人，嚴重侵犯抗告人之權益云云。惟
    查：109年1月15日修正公布，於同年7月15日施行之毒品危
    害防制條例第20條規定：「〈第1項未修正〉犯第10條之罪者
    ，檢察官應聲請法院裁定，或少年法院（地方法院少年法庭
    ）應先裁定，令被告或少年入勒戒處所觀察、勒戒，其期間
    不得逾2月。〈第2項未修正〉觀察、勒戒後，檢察官或少年法
    院（地方法院少年法庭）依據勒戒處所之陳報，認受觀察、
    勒戒人無繼續施用毒品傾向者，應即釋放，並為不起訴之處
    分或不付審理之裁定；認受觀察、勒戒人有繼續施用毒品傾
    向者，檢察官應聲請法院裁定或由少年法院（地方法院少年
    法庭）裁定令入戒治處所強制戒治，其期間為6個月以上，
    至無繼續強制戒治之必要為止。但最長不得逾1年。〈第3項
    修正為〉依前項規定為觀察、勒戒或強制戒治執行完畢釋放
    後，3年後再犯第10條之罪者，適用前2項之規定。」是依修
    正後上開規定，觀察、勒戒或強制戒治執行完畢釋放後，3
    年後再犯施用第一、二級毒品罪者，應適用觀察、勒戒及強
    制戒治之規定；又所謂「3年後再犯」，只要本次再犯（不
    論修正施行前、後）距最近1次觀察、勒戒或強制戒治執行
    完畢釋放，已逾3年者，即該當之，不因其間有無犯第10條
    之罪經起訴、判刑或執行而受影響（最高法院刑事大法庭10
    9年度台上大字第3826號裁定要旨）。再者，毒品危害防制
    條例規定強制戒治之目的，既係針對因施用毒品成癮者，此
    處尚非僅指身癮者，心癮者尤其為甚，其難以戒絕斷癮，致
    再犯率偏高，故有持續收容於戒治處所施以強制戒治之必要
    ，是該條例第20條第2項關於強制戒治之規定，係屬強制規
    定，只要觀察、勒戒後經評定受觀察、勒戒人有繼續施用毒
    品傾向者，檢察官即應聲請法院裁定受觀察、勒戒者令入戒
    治處所強制戒治，其中並無任何例外規定。本件抗告人前因
    施用毒品案件，經法院裁定強制戒治，於90年11月13日因停
    止處分而執行完畢釋放，卷內臺灣高等法院被告前案紀錄表
    記載甚明。抗告人本案於109年10月3日、6日分別施用第一
    、二級毒品之行為，距離其最近1次強制戒治執行完畢釋放
    後已逾3年，經原審法院依檢察官之聲請裁定令入勒戒處所
    觀察、勒戒後，既經專業評估有繼續施用毒品傾向，無法戒
    斷毒癮，檢察官依毒品危害防制條例第20條第2項後段聲請
    法院裁定令入戒治處所強制戒治，經核於法並無不合。抗告
    人執前詞指摘檢察官之聲請不當，並不足採。　　
五、抗告意旨另謂抗告人已有心戒除毒癮，且抗告人須回家照顧
    年近90歲且行動不便之母親，並分擔家中經濟云云。然查，
    強制戒治之目的，係為協助施用毒品者戒斷毒品之心癮及身
    癮之保安處分，是有無繼續施用毒品傾向，自非抗告人得以
    片面主張，而上開法務部○○○○○○○○附設勒戒處所出具之「有
    無繼續施用毒品傾向證明書」、「有無繼續施用毒品傾向評
    估標準紀錄表」，係該所具相關專業知識經驗之專家於抗告
    人在所執行觀察、勒戒期間，依其本職學識就抗告人之前科
    紀錄及行為表現、臨床評估及社會穩定度等因素所為之綜合
    判斷，係具有科學驗證所得之結論，且由形式上觀察，並無
    擅斷或濫權等明顯不當之情事，自得資為判斷抗告人有繼續
    施用毒品傾向之證明。又抗告人所稱個人家庭因素，非屬抗
    告人執行觀察、勒戒後，是否須繼續執行強制戒治處分所應
    考量之因素，亦不能執為抗告人免除強制戒治處分之理由。
六、綜上，抗告人既經評估認定有繼續施用毒品之傾向，原審依
    前開規定，裁定令抗告人入戒治處所施以強制戒治，其期間
    為6個月以上，至無繼續戒治之必要為止，但最長不得逾1年
    ，於法有據，核無違法或不當之處，本件抗告為無理由，應
    予駁回。
據上論斷，應依刑事訴訟法第412條，裁定如主文。　　
中　　華　　民　　國　　110 　年　　10　　月　　25　　日
                  刑事第八庭  審判長法  官  林清鈞
                                    法  官  簡婉倫
                                    法  官  黃小琴
以上正本證明與原本無異。
不得再抗告。
                                    書記官  李宜珊

中　　華　　民　　國　　110 　年　　10　　月　　25　　日